【裁判字號】    98,事聲,31
【裁判日期】    981228
【裁判案由】    聲明異議
【裁判全文】
臺灣雲林地方法院民事裁定              98年度事聲字第31號
聲明異議人
即  聲請人  甲○○
上列聲明異議人與相對人張武凌間聲請返還擔保金事件，聲明異
議人對於本院民事庭司法事務官於民國98年12月9 日98年度司聲
字第346 號裁定聲明異議，本院裁定如下：
    主  文
異議駁回。
    理  由
一、按當事人對於司法事務官處理事件所為之終局處分，得於處
    分送達後10日之不變期間內，以書狀向司法事務官提出異議
    。司法事務官認前項異議有理由時，應另為適當之處分；認
    異議為無理由者，應送請法院裁定之。法院認第1 項之異議
    為有理由時，應為適當之裁定；認異議為無理由者，應以裁
    定駁回之，民事訴訟法第240 條之4 定有明文。查本件聲明
    異議異議人就本院司法事務官於民國98年12月9 日以98年度
    司聲字第346 號所為駁回其聲請返還擔保金之處分，聲明不
    服而提起異議，司法事務官認其異議無理由而送請本院裁定
    ，經核與上開條文規定及意旨相符，先予敘明。
二、異議意旨略以：按訴訟終結後，供擔保人證明已定20日以上
    之期間，催告受擔保利益人行使權利而不行使，或法院依供
    擔保人之聲請通知受擔保利益人於一定期間內行使權利並向
    法院為行使權利之證明而未證明者，法院應依供擔保人之聲
    請，以裁定命返還其提存物，民事訴訟法第104 條第1 項第
    3 款定有明文。前開規定，於其他依法令供訴訟上之擔保者
    準用之，同法第106 條亦有明文規定。所謂「訴訟終結」係
    指依假扣押所保全之請求提起之本案訴訟終結；如供擔保人
    未提起本案訴訟時，則指假扣押裁定及假扣押執行程序均不
    存在者而言。另按民事訴訟法第104 條第1 項第2 款（現修
    正為同條第3 款）規定，供擔保人於訴訟終結後，即得催告
    受擔保利益人行使權利，並未規定須撤銷假扣押裁定，並撤
    回假扣押之執行後方得為之。是再抗告人以伊已依催告方法
    行使權利，且相對人尚未聲請撤銷假扣押裁定，並撤回假扣
    押之執行，即不得聲請返還擔保金云云為辯，尚無可取（最
    高法院92年臺抗字第19號、80臺抗字第413 號裁定意旨參照
    ）。是以，本件聲明異議人因假扣押強制執行所欲保全之本
    案訴訟，業經本院97年度重訴字第53號、臺灣高等法院臺南
    分院98年度上字第123 號判決確定，聲請人於98年10月30日
    發存證信函予相對人，定20日以上期間催告受擔保利益人即
    相對人行使權利而未行使，為此聲請返還擔保金，並有存證
    信函及回執影本可證，自為法所許。原裁定駁回聲明異議人
    請求返還擔保金之聲請，其裁定於法未合，爰請求廢棄原裁
    定，改命為返還擔保金之裁定云云。
三、按訴訟終結後，供擔保人證明已定20日以上之期間，催告受
    擔保利益人行使權利而未行使或法院依供擔保人之聲請，通
    知受擔保利益人於一定期間內行使權利並向法院為行使權利
    之證明而未證明者，法院應依其聲請，以裁定命返還提存物
    或保證書，民事訴訟法第104 條第1 項第3 款定有明文。而
    因假處分或假扣押所供之擔保，係為擔保受利益人因不當假
    處分或假扣押所受損害而設，前開保全程序之擔保，依同法
    第106 條準用前開規定，所謂訴訟終結，應係指保全程序之
    終結，要與保全程序所保全請求之本案訴訟終結無涉，又保
    全程序始於保全裁定之取得，迄於保全程序之執行，倘執行
    法院已依聲請或依職權，依假處分或假扣押裁定實施假處分
    或假扣押之執行，則在執行法院撤銷其執行程序前，受擔保
    利益人所受損害仍可能繼續發生，損害額既未確定，自無強
    令其行使權利之理。故在假處分或假扣押所供之擔保，供擔
    保人依民事訴訟法第106 條準用同法第104 條第1 項第3 款
    規定，聲請以裁定命返還其擔保金之場合，必待假處分或假
    扣押之執行程序已撤銷，始得謂與民事訴訟法第104 條第1
    項第3 款所定之「訴訟終結」相當（最高法院85年度臺抗字
    第645 號、87年度臺抗字第234 號裁定意旨；臺灣高等法院
    暨所屬法院95年12月13日法律座談會研討結果可資參照）。
四、經查，聲明異議人即供擔保人與相對人間請求損害賠償事件
    ，聲明異議人前遵本院96年度裁全字第1279號民事裁定，為
    擔保執行相對人之財產在新臺幣（下同）8,000,000 元範圍
    內可能遭受之損害，曾提供800,000 元為擔保金，並以本院
    96年度存字第754 號提存事件提存後，經本院96年度執全字
    第700 號受理假扣押之執行在案；嗣聲明異議人提起本案訴
    訟，請求相對人給付6,388,000 元，經本院97年度重訴字第
    53號判決命相對人應給付聲明異議人603,879 元，及自97年
    2 月23日起至清償日止，按週年利率百分之5 計算之利息。
    聲明異議與相對人均提起上訴，臺灣高等法院臺南分院98年
    度上字第123 號改判相對人應再給付53,188元，及自97年2
    月23日起至清償日止，按年息百分之5 計算之利息，而駁回
    其餘請求確定在案，有本院依職權調閱本院97重訴字第53號
    、臺灣高等法院臺南分院98年度上字第123 號民事卷宗查核
    屬實。是聲明異議人就本案訴訟為部份勝訴、部分敗訴，並
    非全部勝訴。聲請人前遵本院96年度裁全字第1279號假扣押
    裁定，提供800,000 元為擔保後，經本院96年度執全字第70
    0 號假扣押執行案件，對相對人之不動產及存款債權實施假
    扣押查封等情，業經本院依職權調閱本院96年度裁全字第12
    79號、96年度執全字第700 號、96年度存字第754 號等卷宗
    核閱無誤。而兩造間請求損害賠償之本案訴訟事件，其判決
    結果，為兩造勝訴敗訴互見。則聲明異議人即假扣押債權人
    既有敗訴確定部分，理論上其聲請實施之假扣押執行即有可
    能對相對人即假扣押債務人造成損害；相對人即假扣押債務
    人既亦有敗訴確定部分，欲聲請撤銷假扣押裁定在法律上則
    有實際之困難。此際聲明異議人即假扣押債權人如不撤回假
    扣押執行之聲請，以解除對相對人所有不動產及存款債權實
    施之假扣押查封，則損害有可能發生至今，甚至向後繼續發
    生，如准許假扣押債權人領回擔保金，形同免供擔保而可繼
    續查封相對人所有之不動產及存款債權，非但有違應供擔保
    之原意，且對相對人即假扣押債務人極為不公平。故聲明異
    議人撤回假扣押執行程序前，該假扣押程序之受擔保利益人
    即相對人因該假扣押執行程序可能受之損害，既尚未確定，
    自難強求其須行使權利，故聲請人應於撤回假扣押執行程序
    後再次定期催告相對人行使權利，始為適法；聲明異議人固
    於98年10月30日以存證信函催告相對人於催告函到達後20日
    內行使權利，而相對人並未於限期內行使權利，惟聲請人並
    未撤回本件假扣押之執行程序，受擔保利益人即相對人可能
    發生之損害尚未確定，自無強令其行使權利之理，尚難認聲
    請人已合法催告相對人行使權利而未行使。聲請人聲請返還
    擔保金，於法尚有未合，自不能准許，應予駁回。原裁定駁
    回聲明異議人返還擔保金之聲請，於法尚無不合，聲明異議
    人仍執前詞指摘原裁定不當，求予廢棄，為無理由，應予駁
    回。
五、爰依民事訴訟法第240 條之4第3 項後段，裁定如主文。
中    華    民    國    98    年    12    月    28    日
                  民事第二庭    法  官  李秋瑩
以上正本係照原本作成。
如不服本裁定，應於送達後10日內向本院提出抗告狀，並應繳納
抗告費新臺幣1,000 元。
中    華    民    國    98    年    12    月    28    日
                                書記官  蘇紋泙


司法院資訊處製作；財團法人民間司法改革基金會備份。
